【裁判字號】    99,審訴,191
【裁判日期】    991004
【裁判案由】    確認股東關係不存在
【裁判全文】
臺灣新竹地方法院民事判決             99年度審訴字第191號
原      告  甲○○
訴訟代理人  郭蕙蘭律師
被      告  博亭科技有限公司
法定代理人  乙○○
上列當事人間確認股東關係不存在事件，本院於民國99年9月20
日辯論終結，判決如下：
    主  文
確認原告對於被告新臺幣壹佰貳拾伍萬元之股東權不存在。
確認原告與被告間之清算人委任關係不存在。
訴訟費用由被告負擔。
    事實及理由
甲、程序部分：
一、按解散之公司除因合併、分割或破產而解散外，應行清算；
    解散之公司，於清算範圍內，視為尚未解散；公司經中央主
    管機關撤銷或廢止登記者，準用前三條之規定，公司法第24
    條、第25條、第26條之1分別定有明文。又按有限公司之清
    算，以全體股東為清算人。但本法或章程另有規定或經股東
    決議，另選清算人者，不在此限；清算人有數人時，得推定
    一人或數人代表公司，如未推定時，各有對於第三人代表公
    司之權，亦為公司法第113條準用同法第79條、第85條第1項
    前段所明定。經查，本件被告公司業經經濟部於民國96年12
    月20日以經授中字第09635369320號函廢止登記在案，依上
    開規定，應進行清算程序，而被告公司並未經股東決議選任
    清算人，及向本院聲報清算人，有本院民事科紀錄查詢表在
    卷可按，且被告公司之章程就此部分亦無特別規定，亦有被
    告公司之章程附卷可稽；準此，依公司法第113條準用同法
    第79條前段規定，本件被告公司應以全體股東為清算人。次
    查，本件訴訟因涉及原告是否係被告公司之股東亦即被告公
    司解散後之法定清算人，則揆諸公司法第113條準用同法第
    85條第1項前段之規定，原告列被告公司其他股東即乙○○
    為被告公司之法定代理人，應無不合，合先敘明。
二、次按確認之訴非原告有即受確認判決之法律上利益者，不得
    提起。所謂即受確認判決之法律上利益，係指法律關係之存
    否不明確，原告主觀上認其在法律上之地位有不安之狀態存
    在，且此種不安之狀態，能以確認判決將之除去者而言，若
    縱經法院判決確認，亦不能除去其不安之狀態者，即難認有
    受確認判決之法律上利益（最高法院52年台上字第1240號判
    例意旨參照）。查本件原告主張其與被告公司間完全無任何
    關係，卻被登記為被告公司股東，則兩造間究有無股東權之
    關係存在即屬不明確，並有使第三人誤認原告為被告公司股
    東，且於被告公司遭主管機關廢止登記時，成為被告公司之
    法定清算人，而因被告公司積欠稅捐，亦有可能導致原告認
    定為被告公司負責人而遭限制出境；是以，原告私法上之地
    位有受侵害之危險，非經判決確認，無以除去，揆諸前揭判
    例意旨，原告訴請確認其與被告間之股東權及清算人委任關
    係不存在，即有即受確認判決之法律上利益。
三、本件被告經合法送達，未於言詞辯論期日到場，經核無民事
    訴訟法第386條各款所列情形，爰依原告聲請，由其一造辯
    論而為判決。
乙、實體方面：
一、原告方面：原告長年僑居香港，顯少返國，因護照過期，而
    於99年3月間返國，並申請換發護照，始知悉其為被告公司
    之清算人，且因被告公司有積欠稅款之情事而遭限制出境等
    情；然查，原告與被告公司股東均不相識，且未曾出資新臺
    幣（下同）125萬元以承受原股東丁○○（原告誤載為廖盛
    博）股東權及參與被告公司業務、財務等相關會議決策事項
    ；而被告公司之章程及股東同意書之原告簽名、印章，亦係
    遭他人冒用、偽造，且其中股東同意書之作成時間，原告有
    四次並未在國內，原告並就上開偽造文書情事，提出刑事告
    訴。從而，原告在被告公司之股東身分既係遭冒用，則原告
    對被告公司之股東權自始即不存在，亦不可能擔任被告公司
    之法定清算人，為此，爰依法提起本件訴訟等語。並聲明：
    如主文第一、二項所示。
二、被告未於言詞辯論期日到場，亦未提出準備書狀作何聲明或
    陳述。
三、得心證之理由：
（一）原告主張其未曾同意受讓承受原股東丁○○之股東權，而
      被告公司之章程及股東同意書之原告簽名、印章，亦係遭
      他人冒用、偽造，原告對於被告之125萬元股東權並不存
      在等情，業據其提出刑事告訴狀、被告公司變更登記事項
      表5份、被告公司章程3份、股東同意書5份、原告在職證
      明書、入出國日期證明書（以上均影本）等件為證，而被
      告未於言詞辯論期日到場，亦未提出書狀作任何聲明或陳
      述，且證人丁○○即被告公司前任股東、丙○○即被告公
      司前任股東及董事均證稱其不認識原告（見本院99年8月
      16 日言詞辯論筆錄）；又經本院令原告當庭書寫姓名，
      以肉眼觀察被告公司94年2月14日股東同意書、94年3月
      18日股東同意書、94年6月15日股東同意書、94年7月7日
      股東同意書、94年10月4日股東同意書上「甲○○」之簽
      名筆跡，以肉眼互相比對，無論筆觸、轉折、運筆法均有
      所不同，顯見被告公司之股東同意書內「甲○○」簽名並
      非原告所為，原告主張其係遭人冒用名義登記為被告公司
      股東乙節，應非虛妄。
（二）次查，證人丙○○即被告公司前任股東及董事於本院審理
      時證述：「（認識原告？）我不認識原告。…【（提示原
      證一股東同意書即94年2月14日）名字是否你所簽？】不
      是我親簽的，但我有口頭上同意。（有看到原告簽名？）
      我並沒有看到原告簽名。…（原告是否是被告公司股東？
      ）不是。…【（提示原證二股東同意書即94年3月18日）
      是否你所簽？】這也不是我簽的。（有無看到原告簽名？
      ）沒有…【（提示原證五股東同意書即94年10月4日）是
      否你所簽？】也不是我簽的，我當時是有簽一份代理人的
      同意書給會計師事務所。我沒有看到原告簽。（原告究竟
      是不是被告公司的股東？）我不認識原告，如果是公司股
      東，我會認識，所以，原告不是被告公司股東。（是否知
      道丁○○的出資額轉讓過？）應該是有一次轉讓給原來的
      股東李朝廷，至於有無轉讓給原告過，我不知道。因為只
      是過戶，我不可能知道過戶的對象。這些多是代辦的人鄭
      先生在處理的，所以到底是用哪些人的名義，我多不知道
      …」等語（見本院99年8月16日言詞辯論筆錄）；證人丁○○即被告公司前任股東於本院審理時證述：「（認識原
      告？）不認識。（是否知道原告有擔任被告公司股東？）
      我不知道，因為原告本來就不是我們公司的股東，我根本
      不知道原告。被告公司後來賣給別人，但也不是賣給原告
      。（是否曾經轉讓出資額給別人過？）沒有，因為被告公
      司是整個直接賣出去，買的人也沒有原告。【（提示股東
      同意書即94年2月14日）是否你所簽？】這不是我簽的，
      因為我簽我的名字不可能簽成廖盛博，且我也沒有簽過這
      份同意書，我並不知道有這份同意書存在，是上次偵查庭
      時才看到的。有可能簽這份同意書的日期，我人在大陸。
      …我根本不認識原告，我是因為上次偵查案件傳我，我才
      知道原告這個人。」等語（見本院99年8月16日言詞辯論
      筆錄），而上開證人丁○○依94年2月14日股東同意書所
      載，係將其全部出資額125萬元轉讓由原告承受，然由上
      開證人丙○○、丁○○所為證述，可知其等並無原告簽署
      股東同意書之記憶，且原告非被告公司股東，證人丁○○
      並未將其出資額轉讓與原告，均如前述，足認被告公司向
      經濟部申辦公司變更登記所附股東同意書等資料之真實性
      ，顯有疑義，原告是否為被告公司股東，自足質疑。甚且
      ，原告於被告公司上開股東同意書做成時點，亦有多次未
      在國內，有入出國日期證明書附卷可稽。此外，被告未於
      言詞辯論期日到場，亦未提出書狀作任何聲明或陳述，自
      堪信原告上開主張為真。
（三）綜上，原告主張其並非被告公司股東，而被告公司向經濟
      部辦理變更登記之資料真實性又有疑義，且被告未到庭陳
      述或提出證據證明原告確為被告公司股東；是以，原告既
      非被告公司之股東，自無從依公司法第113條準用第79條
      、第97條規定與被告公司發生清算人之委任關係。準此，
      原告訴請確認其對於被告之125萬元股東權不存在及與被
      告間之清算人委任關係不存在，為有理由，應予准許。
四、結論：原告之訴為有理由，依民事訴訟法第385條第1項前段
    、第78條，判決如主文。
中    華    民    國    99    年    10    月    4    日
                  民事第一庭    法  官  林南薰
以上正本係照原本作成。
如對本判決上訴，須於判決送達後 20 日內向本院提出上訴狀。
如委任律師提起上訴者，應一併繳納上訴審裁判費。
中    華    民    國    99    年    10    月    4    日
                                書記官  楊書棼

司法院資訊處製作；財團法人民間司法改革基金會備份。
